【裁判字號】    97,上訴,4343
【裁判日期】    971124
【裁判案由】    強盜
【裁判全文】
臺灣高等法院刑事判決                97年度上訴字第4343號
上  訴  人
即  被  告  丙○○
                    （另案於臺灣臺北監獄執行）
指定辯護人  邢越律師
上列上訴人因強盜案件，不服臺灣桃園地方法院97年度訴字第1
12號，中華民國97年7月9日第一審判決（起訴案號：臺灣桃園地
方法院檢察署96年度偵字第21769號），提起上訴，本院判決如
下：
    主  文
上訴駁回。
    事  實
一、丙○○前因違反毒品危害防制條例案件，經臺灣板橋地方法
    院以93年度簡字第4268號判決判處有期徒刑6 月，如易科罰
    金以銀元300元折算1日確定，於民國94年3月28日易科罰金
    執行完畢。詎其仍不知悔改，於95年12月31日圖謀不勞而獲
    ，計劃行搶於夜間僅有店員1人看守，由其遠親楊家章開設
    之花蓮縣吉安鄉○○村○○路○段239號住商便利商店，並邀
    乙○○（另案由臺灣花蓮地方法院判處有期徒刑5年2月，現
    上訴於臺灣高等法院花蓮分院）參加，乙○○應允後，2人
    共同基於意圖為自己不法所有之犯意聯絡，謀議由丙○○先
    行進入住商便利商店，以借用廁所為由引開店員，再由乙○○進入商店內搜刮財物，如遇店員求援、反抗，則由丙○○
    持客觀上足供兇器使用之美工刀1把脅迫店員就範。謀議既
    定，乃於同日晚上8時許，由乙○○騎乘車牌號碼K66-461號
    重型機車，搭載丙○○至住商便利商店外勘察，見該便利商
    店確僅有1名女性店員甲○○值班，認機不可失，遂由丙○○於同日晚間10時10分許，進入上開便利商店內，向店員甲○○佯稱欲借廁所使用，甲○○不疑有他，引領丙○○至店
    內後方之倉庫，乙○○見狀旋頭帶其所有之黑色頭罩、安全
    帽及手戴其所有之白色手套，以掩飾其面貌、避免留下指紋
    ，事後遭人指認，隨後進入該便利商店，甲○○因聽見有人
    進入該店之開門聲，正欲返回櫃臺時，丙○○即一手勒住甲○○頸部，見甲○○欲反抗，隨即以另一手持上開預藏之美
    工刀，抵住甲○○頸部，喝令甲○○不准動，將甲○○推入
    旁邊之冰櫃內，再以飲料箱擋住冰櫃門，以此強暴、脅迫之
    方式，致使甲○○不能抵抗，乙○○即趁機取走上開便利商
    店櫃臺收銀機內之現金新臺幣（下同）2萬7900元及甲○○
    所有皮包1個（內有皮夾1個、現金4000元、身份證、健保卡
    、合作金庫及第一信用合作社之金融卡各1張等物），2人得
    手後，旋即由乙○○騎乘上開機車搭載丙○○逃逸，所得財
    物除由乙○○分得約3000元外，餘由丙○○取得。嗣乙○○
    於96年1月4日經警通緝到案，並經乙○○同意至其位於花蓮
    縣新城鄉○○村○○街142號住處執行搜索，扣得乙○○所
    有供犯本件加重強盜罪所用之黑色頭套1件、安全帽1頂及白
    色手套1雙，及因本件犯罪所得之10元硬幣計2000元，暨與
    本件犯罪無涉之灰棕色毛線衣1件、咖啡色涼鞋1雙等物。
二、案經花蓮縣政府警察局吉安分局報告臺灣花蓮地方法院檢察
    署呈請臺灣高等法院檢察署檢察官令轉臺灣桃園地方法院檢
    察署檢察官偵查起訴。
    理  由
一、證據能力部分：
  (一)證人即共犯乙○○於警詢時之陳述，雖屬傳聞證據，惟其供
    稱與被告共同搶劫上開超商等語，核與其嗣於本院審理中交
    互詰問時所稱本件強盜案係其自己1人單獨犯之云云，顯不
    相符，該警詢之供述，係乙○○為警查獲初到案時所為，供
    述當時被告並未在場，乙○○於此無壓力之情況下，出於自
    由意志所為之陳述，相對於本院審理中被告在場時所為之證
    言，自具有較可信之特別情況，依刑事訴訟法第159條之2規
    定，自不因屬傳聞而無證據能力。
  (二)證人楊家章於偵查中向檢察官所為之陳述，屬傳聞證據，惟
    其所述與證人甲○○所證相符，此外，亦查無顯不可信之情
    況，依刑事訴訟法第159條之1第2項規定，上開楊家章於偵
    查中陳述，亦有證據能力。
二、訊據上訴人即被告丙○○固坦承伊於上揭時、地，與乙○○
    一同騎乘機車前往住商便利商店，進入該便利商店之後方倉
    庫內，嗣與甲○○發生爭執之事實，惟矢口否認有何加重強
    盜之犯行，辯稱：伊當天係前往住商便利商店後方之倉庫打
    電玩，當時伊請甲○○幫忙打電話給店長楊家章，但甲○○
    不願意，後來聽見有人進入該便利商店的開門聲，甲○○要
    出去時，伊因甲○○尚未告知楊家章電話，故拉住甲○○的
    手不讓其出去，雙方發生拉扯，伊並未攜帶兇器，亦不知乙○○進入該便利商店強盜之情事云云。經查：
  (一)上揭事實，業據證人即被害人甲○○於原審審理時證稱：伊
    是住商便利商店之收銀員，案發當天晚上10點多，被告進來
    便利商店向伊借用廁所，伊帶被告到後方倉庫門口並告知廁
    所所在，當時聽到客人進入超商的開門聲，欲轉身出去，被
    告即將伊拉住，以一隻手架住伊脖子，伊欲以雙手將之推開
    ，被告就以另一隻手取出美工刀抵住伊脖子，將伊推入冰庫
    內，並以飲料箱將冰庫門擋住，不讓伊出來，伊當時直覺外
    面之人與被告為同夥，否則何以被告不讓伊出去。伊於被告
    離開後5分鐘就把冰庫的門推開，出來時看到櫃檯一團亂，
    收銀機已經被打開，收銀機裡面的現金2、3萬元及伊的皮包
    都不見了，即打電話報警。嗣查看店內的監視器錄影畫面，
    發現拿走店內現金及伊皮包之人，在案發前20、30分鐘前就
    在店門口對面馬路上徘徊等語（見原審卷第45至50頁）明確
    ，核與證人楊家章於檢察官訊問時證述：伊於案發後接到電
    話才回到該超商，看到甲○○從冰箱脫困出來，冰箱門外有
    3箱罐裝啤酒擋住等語（見96年度偵字第137號卷第33頁），
    及乙○○於警詢及原審聲押庭法官訊問時供稱：案發當天是
    被告提議至住商便利商店行搶，因為那邊只有1個店員看守
    ，伊也同意，渠2人計畫先由被告將店員帶到後方倉庫，再
    由伊進入櫃臺搜刮財物。於當天晚上8時許，伊騎乘車牌號
    碼K66─461號機車搭載被告至該便利商店外面觀察，發現該
    便利商店確實只有1位店員看守，俟於同日晚間10時10分許
    ，被告進入該便利商店將店員帶到後方倉庫後，伊就戴頭套
    、安全帽及手套進入該便利商店櫃臺，拿了1個女用皮包裝
    櫃檯的零錢，搶完後，伊就騎乘上開機車搭載被告沿海岸路
    轉東海15街再轉往海濱大道逃逸。渠等到了南濱殯儀館後方
    分錢，共搶得3萬1900元及1個女用皮包，伊分得10元硬幣合
    計3000元左右，其餘財物包括身分證、健保卡、金融卡都由
    被告拿走等語（見警偵卷第3至6頁）相符，而楊家章為被告
    之表哥；甲○○與被告並不認識，且未發生過糾紛，業據被
    告供認在卷，渠等2人自無誣陷被告之理。足認被告確係事
    先與溫登泉共謀搶劫住商超商，並推由被告先進入該超商，
    藉借用廁所之故，引開店員甲○○，待乙○○進入搜刮財物
    ，甲○○欲出外察看時，再由被告施用強暴、脅迫手段致使
    甲○○不能抗拒，使乙○○得以順利劫得財物。至於乙○○
    於本院審理時雖證稱：伊並未與被告共謀行搶超商，當時係
    發現超商內沒有店員，臨時起意才要去偷錢，偷錢時被告雖
    在超商內但不知情，偷錢後亦未與被告分贓云云（見本院卷
    第75至76頁），惟其所述與上揭警詢時所述不符，是否屬實
    ，已非無疑，且乙○○因與被告共犯強盜罪，經原審以96年
    度訴字第437號判處有期徒刑5年2月，有本院被告前案紀錄
    表及該判決書各1份可憑，是其若自承與被告共謀分工搶劫
    ，無異自證己罪，是乙○○於本院所述，應屬避就之詞，不
    足採信。
  (二)此外，復有贓物認領保管單1紙、吉安分局指認犯罪嫌疑人
    紀錄表1份、現場圖1件、監視錄影翻拍照片、現場照片、查
    獲扣案物現場照片共49張（見警偵卷第27至29、35、39至64
    頁）在卷可稽，被告上開辯解，係屬諉卸之詞，委無足取。
    本件事證明確，被告強盜犯行堪以認定。
三、按刑法第321 條第1 項第3 款之攜帶兇器竊盜罪，係以行為
    人攜帶兇器竊盜為其加重條件，此所謂兇器，其種類並無限
    制，凡客觀上足對人之生命、身體、安全構成威脅，具有危
    險性之兇器均屬之（最高法院79年臺上字第5253號判例參照
    ）。本案被告為前揭犯行時，所攜帶之美工刀1 把，係質地
    堅硬之鋒利物品，足對人之生命、身體安全構成威脅，在客
    觀上顯然具有危險性，其屬兇器無疑。辯護人雖辯稱：甲○○就被告所持美工刀之型式於警詢及原審所述不一云云，惟
    甲○○遭被告以刀械抵住頸部，事出突然，縱其就該刀械之
    描述略有出入，亦屬事理之常，尚難依此即認其所述不實。
    核被告所為，係犯刑法第330條第1項之攜帶兇器加重強盜罪
    。被告就上開犯行，與乙○○間具有犯意聯絡及行為分擔，
    應論以共同正犯。被告前因違反毒品危害防制條例案件，經
    臺灣板橋地方法院以93年度簡字第4268號判決判處有期徒刑
    6月，如易科罰金以銀元300元折算1日確定，於94年3月28日
    易科罰金執行完畢，有本院被告前案紀錄表1份在卷可考，
    其於受有期徒刑執行完畢，5年內故意再犯本件有期徒刑以
    上之罪，為累犯，應依刑法第47條第1項規定，加重其刑。
    原審審酌被告正值壯年，竟不思以正當手段獲取財物，圖謀
    不勞而獲為本件加重強盜犯行，所為非是，並衡以被告於深
    夜持刀強盜便利商店，不僅對被害人之身心造成鉅大之危害
    ，甚且對社會治安亦有重大之影響，其所強盜財物之價值，
    事後分得大部分之贓款，於犯罪後仍飾詞否認犯行，態度不
    佳等一切情狀，認被告犯罪惡性重大，檢察官求刑過輕，適
    用刑法第28條、第330條第1項、第47條第1項、第38條第1項
    第2款，判處被告有期徒刑8年6月，並諭知扣案共犯乙○○
    所有供犯罪所用之黑色頭套1件、安全帽1頂及白色手套1 雙
    ，應宣告沒收；且說明在乙○○住處扣得之灰棕色毛線衣1
    件、咖啡色涼鞋1雙並無證據證明與本件犯罪有何關連，在
    溫登泉身上查扣之贓款已發還予被害人，被告所持有供犯罪
    所用之美工刀1把並無證據證明係屬被告所有，且現仍存在
    ，故不另為沒收之諭知；又以被告之犯罪時間雖係在96年4
    月24日前，惟所犯罪名係刑法第330條第1項之罪，且本件所
    宣告有期徒刑刑期已逾1年6月，依中華民國九十六年罪犯減
    刑條例第3條第1項第15款規定，不得予以減刑，經核並無不
    合。
四、被告提起上訴，仍執陳詞，否認犯罪，並無可採。被告上訴
    為無理由，應予駁回。
五、辯護人雖聲請傳喚甲○○到庭證明被告有否向甲○○換零錢
    一事，惟甲○○於原審已到庭證述明確，且辯護人所述待證
    內容與被告是否構成犯罪無涉，本院認無再次傳喚之必要，
    附此敘明。
據上論斷，應依刑事訴訟法第368條，判決如主文。
本案經檢察官侯寬仁到庭執行職務。
中    華    民    國    97    年    11    月    24    日
                  刑事第二十一庭審判長法  官  蔡彩貞
                                      法  官  楊力進
                                      法  官  許永煌
以上正本證明與原本無異。
如不服本判決，應於收受送達後十日內向本院提出上訴書狀，其
未敘述上訴之理由者並得於提起上訴後十日內向本院補提理由書
（均須按他造當事人之人數附繕本）。
                                      書記官  江采廷
中    華    民    國    97    年    11    月    27    日
附錄論罪科刑法條全文
中華民國刑法第330條
犯強盜罪而有第321條第1項各款情形之一者，處七年以上有期徒
刑。
前項之未遂犯罰之。
中華民國刑法第321條
犯竊盜罪而有左列情形之一者，處六月以上、五年以下有期徒刑
：
一、於夜間侵入住宅或有人居住之建築物、船艦或隱匿其內而犯
    之者。
二、毀越門扇、牆垣或其他安全設備而犯之者。
三、攜帶兇器而犯之者。
四、結夥三人以上而犯之者。
五、乘火災、水災或其他災害之際而犯之者。
六、在車站或埠頭而犯之者。
前項之未遂犯罰之。


司法院資訊處製作；財團法人民間司法改革基金會備份。
